臺灣高雄地方法院刑事判決　　　　　　　　　　　　　九十年度易字第四一六三號
　　公　訴　人　臺灣高雄地方法院檢察署檢察官
　　被　　　告　乙○○○
右列被告因竊盜等案件，經檢察官提起公訴（九十年度偵字第八二八０號、九十年度
偵緝字第五七一號），本院判決如左：
    主  文
乙○○○無罪。
    理  由
一、公訴意旨略以：被告乙○○○與甲○○係夫妻關係。乙○○○因需錢恐急，竟意
    圖為自己不法之所有，於民國八十九年八月間，未經甲○○之同意，在高雄市○
    ○區○○街一二六巷七號自二人位於高雄縣大樹鄉○○村○○街一一六號之住處
    內竊取甲○○所有身分證、印章及車號ＸＮＦ─四六三號重型機車之行車執照後
    ，於八十八年八月二十三日到高雄市南區監理處辦理將該車牌照及行照登記為己
    所有後，典當於當鋪，足以生損害於甲○○及監理機關登記之正確性。因認被告
    乙○○○涉犯刑法第三百二十條竊盜罪及第二百十四條之使公務員登載不實罪嫌
    。
二、按犯罪事實應依證據認定，無證據不得推定其犯罪事實，刑事訴訟法第一百五十
    四條定有明文。又按認定不利於被告之事實，須依積極證據，苟積極證據不足為
    不利於被告事實之認定時，即應為有利於被告之認定，更不必有何有利之證據；
    刑事訴訟法上所謂認定犯罪事實之證據，係指足以證明被告確有犯罪行為之積極
    證據而言，該項證據必須適合於被告犯罪事實之認定，始得採為斷罪之資料；最
    高法院五十六年度台上字第八０七號、六十九年度台上字第四九一三號著有裁判
    可資參照。公訴人認被告乙○○○涉有竊盜及使公務員登載不實罪嫌，係以被告
    乙○○○坦承有當車之事實，核與被害人甲○○於警訊及偵查中指述之情節相符
    ，並有車牌號碼ＸＮＦ─四六三號重型機車異動資料附卷可稽為其主要依據。訊
    據被告則堅詞否認有何竊盜及使公務員登載不實罪之犯行，辯稱：「機車是他（
    指甲○○）出錢買給我的，是登記在我的名下，我並沒有拿他的印章、身份證。
    」等語。
三、經查：
（一）按「意圖為自己或第三人不法之所有，而竊取他人之動產者，為竊盜罪，處五
      年以下有期徒刑、拘役或五百元以下罰金」，刑法第三百二十條第一項固有明
      文。惟該條項竊盜罪之成立，除須有積極之竊取財物之行為外，尚須行為人主
      觀上對所竊取之財物，有不法所有之意圖，若欠缺此等要件，自不能以竊盜罪
      論。
（二）被害人甲○○於偵查中指稱：她（指被告乙○○○）八十九年二月間將我的機
      車賣掉，我四萬多元買的，他將車拿去當，該機車平日均與被告一起騎用（參
      見九十年七月二十六日偵訊筆錄）。核與本院審理時指稱：「（問：你所有的
      身份證、印章、車牌號碼ＸＮＦ─四六三號重型機車還有在你那邊嗎？）答：
      沒有，被告把這些東西拿走當掉了，車子還在家中，因沒有行照，所以不能騎
      等語，被害人甲○○就該機車前稱被賣掉，後指稱指係被典當一節證詞矛盾，
      故被害人甲○○偵訊中之證詞不可採信。故被害人甲○○之指訴尚不足資為被
      告有罪判決之證據。
（三）經本院依職權向高雄市監理處函調車牌號碼ＸＮＦ─四六三號重型機車之車籍
      資料，該機車發照日為八十六年九月二十二日、補照日期為八十八年八月二十
      三日，車主名稱為乙○○○，該機車並無辦理動產擔保登記一節，有高雄市監
      理處九十一年一月十七日高市監南字第三０五０九號函附卷可稽，被告所辯機
      車是他（指甲○○）出錢買給伊，是登記在伊名下，並沒有拿他的印章、身份
      證一節堪信真實。何況該機車既由被害人甲○○出資購買且登記於被告乙○○
      ○名下，被告將該機車典當，何須被害人之身分證、印章？又有何使公務員登
      載不實罪之犯行？就被告行為以觀，主觀上尚難認有不法所有之意圖，客觀上
      並無竊取之犯行，是揆諸上開說明，其所為尚與竊盜罪之構成要件不符，且就
      全卷證據並無法證明被告有何使公務員登載不實罪之犯行。
（四）又刑事被告依法不負自證無罪之義務，故在別無積極證據之情形下，自難違反
      刑事訴訟法第一百五十四條之規定，判定被告有竊盜及使公務員登載不實罪之
      犯行。此外，本院復查無其他積極證據足資證明被告犯罪，揆諸前揭說明，被
      告犯罪尚屬不能證明，自應為被告無罪之諭知。
據上論斷，應依刑事訴訟法第三百零一條第一項，判決如主文。
本判決經檢察官王朝震到庭執行職務。
中      華      民      國      九十一  年      十      月    十五      日
                                臺灣高雄地方法院刑事第五庭
                                    法官    何  清  富
右正本證明與原本無異。
如不服本判決，應於判決送達後十日內，向本院提出上訴狀。
                                    書記官    陳  恩  如
中      華      民      國      九十一  年      十      月    十五      日
